【裁判字號】    98,交抗,1199
【裁判日期】    980430
【裁判案由】    違反道路交通管理處罰條例
【裁判全文】
臺灣高等法院交通事件裁定            98年度交抗字第1199號
抗  告  人
即受處分人  甲○○
                    國民
上列抗告人因違反道路交通管理處罰條例案件，不服臺灣板橋地
方法院，中華民國98年3月31日所為裁定（97年度交聲字第3221
號），提起抗告，本院裁定如下：
    主  文
抗告駁回。
    理  由
一原處分意旨略以：異議人即受處分人甲○○於民國97年10月12
  日晚間7時59分許，騎乘車號ATN-226號重型機車沿臺北市○○
  ○路由西往東方向行駛，行經和平東路與師大路之有燈光號誌
  管制交岔路口闖越紅燈右轉違規，經警攔停後，拒絕停車接受
  稽查而逃逸，經臺北市政府警察局大安分局員警逕行舉發，應
  依道路交通管理處罰條例第60條第1項、第63條第1項第1款之
  規定，裁處罰鍰新臺幣（下同）3千元，並記違規點數1點等語
  。
二原裁定意旨略以：異議人雖以：伊沒有看到員警攔停或示警燈
  號，並無拒絕停車接受稽查之違規，且舉發員警無證據佐證即
  濫行舉發云云。經查：異議人所騎乘車號ATN-226重型機車，
  於上揭時、地，確有闖紅燈右轉之違規，經警攔停後，又拒絕
  停車接受稽查而逃逸之事實，業據證人即舉發員警陳文輝於原
  審具結證稱：「（當天舉發情形如何？）當天我與另一位同事
  ，我們站在師大路上，距離師大路與和平東路的交叉口大約3
  、40公尺，我們站在師大路的北往南方向車道上，晚上7點59
  分左右，看到1輛機車他由西往東沿和平東路行駛右轉師大路
  ，當時和平東路西向東是紅燈，他右轉師大路後是北往南的行
  向，所以有經過我的面前，我就拿指揮棒要攔這位駕駛，而且
  指揮棒有接觸到駕駛人的右手，但他並沒有停車，我就立刻記
  下他的車牌號碼，並有用交通大隊發的掌上型電腦輸入車牌號
  碼，查該車的廠牌、顏色，結果和我當時看到的車輛形式符合
  ，所以我就依法舉發。」、「（當天你站立的位置，可以清
  楚看見和平東路西往東的號誌燈的狀況？）可以，當時師大路
  南向北行向的號誌是圓形紅燈加上箭頭右轉綠燈，這時和平東
  路西往東則是圓形紅燈，不能往任何方向行駛…」、「（你能
  否確定違規車輛是由和平東路西往東右轉，而不是和平東路東
  往西左轉？）可以確定，當時我的目光一直注視著路口，確定
  他是和平東路西往東右轉過來，才攔停他。」、「（你攔停違
  規駕駛時，除揮動指揮棒，還有無其他攔停的聲響或動作？）
  我有口頭上叫他停車，當時我的指揮棒有閃燈，不記得有無吹
  哨子，沒有響蜂鳴器。」、「（在你攔停違規駕駛時，違規駕
  駛有無特殊的騎車反應？）駕駛人有加速而且往車道內側閃過
  。」「（對於違規車輛之車牌，你有無誤記的可能？）不會，
  因為違規車輛沒停下來，我第一個動作就是抄他的車牌。」等
  語明確。其證詞業經具結程序之擔保，且與異議人並無仇恨怨
  隙，當無胡亂指摘反自陷偽證罪責之理，且異議人於本院同日
  訊問時亦自承：伊於舉發當日晚間有騎乘上開機車自該路口由
  北往南行駛師大路等情不諱，足認證人陳文輝之證詞信而有徵
  ，且無瑕疵可指，堪予採信。異議人空言辯稱：伊並無拒絕停
  車接受稽查而逃逸之違規云云，洵屬無據，尚難採信。異議人
  雖另辯稱：員警未附舉證而濫開罰單云云。然交通違規案件之
  舉發，並非均須以科學儀器取得證據資料為必要，此觀諸道路
  交通管理處罰條例第7條、第7條之2等規定即甚明確，證人陳
  文輝雖未當場拍照採證，並不影響其證詞之可信度，異議人空
  言指摘員警未提出伊違規之證據云云，委無可採。異議人於前
  揭時、地，確有駕駛車輛闖紅燈右轉為警攔停後，拒絕接受稽
  查而逃逸之違規，堪予認定。原處分機關援引首揭規定，對異
  議人裁處罰鍰3千元，並記違規點數1點，於法並無違誤。異議
  人聲明異議為無理由，應予駁回等語。
三抗告意旨略以：員警刻意躲藏，未在攔檢點前使用警示燈，並
  以指揮棒作為警棍攻擊，顯未依規定執行攔檢任務。原裁定記
  載抗告人於原審自承之行駛路線與員警所述相符與事實不符，
  抗告人當時與多人一同待轉，和平東路與師大路口有右轉專用
  號誌，且警員所在位置昏暗無法分辨直行車與右轉車，有誤判
  之可能云云。
四本院查：
  (一)按汽車（包含機器腳踏車）駕駛人，行經有燈光號誌管制之
    交岔路口，有闖紅燈右轉行為者，處600元以上1,800元以下
    罰鍰；汽車駕駛人，駕駛汽車有違反道路交通管理處罰條例
    之行為，經交通勤務警察或依法令執行交通稽查任務人員制
    止時，不聽制止或拒絕停車接受稽查而逃逸者，除按各該條
    規定處罰外，處3千元以上6千元以下罰鍰，並記違規點數1
    點，道路交通管理處罰條例第53條第2項、第60條第1項、第
    63條第1項第1款分別定有明文。次按交通警察掣單舉發違反
    道路交通管理處罰條例所列之違規事實，本質上為行政處分
    ，係公務員基於職務上權力，依法就特定具體事件所為具公
    法上效果之單方面行政行為，基於公務員為公法上行為具有
    公信力之原則，該行政行為當可被推定為真正，其據以依法
    處分之事實認定亦為正確無誤，法院若查無證據足資證明員
    警捏造事實違法取締之情事，則執勤警員本其維護交通秩序
    、安全職責所為之舉發事實，自應受到合法、正確之推定。
  (二)抗告人所騎乘車號ATN-226重型機車，於97年10月12日晚間7
    時59分許，在和平東路與師大路口，確有違規闖紅燈右轉，
    經警攔停後，又拒絕停車接受稽查而逃逸之事實，業據證人
    即舉發員警陳文輝於原審結證明確（見原審卷第22至23頁）
    ，抗告人於原審復自承於97年10月12日有騎車行經和平東路
    與師大路口（見原審卷第23頁背面），足見證人陳文輝並無
    誤記違規車牌。抗告人雖辯稱：伊從和平東路東往西行駛至
    師大路口時，在外側待轉區停等，等到指示可以駛往師大路
    之綠燈亮時，才沿師大路由北往南開，當時師大路和平東路
    西往東也是右轉綠燈云云（見原審卷第23頁背面），惟證人
    陳文輝於原審已明確證稱：伊當時目光一直注視著路口，可
    以確定違規車輛係由和平東路西往東方向右轉過來。伊攔停
    違規車輛時，只有1台車過來。97年11月以前和平東路西往
    東只有圓形紅燈，以後才是圓形紅燈加右轉箭頭綠燈等語（
    見原審卷第23頁背面）。足認證人陳文輝並無誤認機車行向
    。本件證人陳文輝與抗告人並無怨隙，自無甘冒觸犯偽證之
    罪責，故意構詞誣陷抗告人之必要，且證人陳文輝之證言並
    無顯著瑕疵或與事實不符之處，應受合法、正確之推定，堪
    以採信。是抗告人違規闖紅燈右轉，經警攔停後，又拒絕停
    車接受稽查而逃逸之違規事實，堪以認定。
  (三)抗告人另辯稱：員警刻意躲藏，未在攔檢點前使用警示燈，
    並以指揮棒作為警棍攻擊，顯未依規定執行攔檢任務云云。
    惟證人陳文輝當時係與另1位警員站在師大路北往南車道上
    ，距離師大路與和平東路約3、40公尺，業據證人陳文輝證
    述明確（見原審卷第22頁背面），證人陳文輝並無刻意躲藏
    情形。又證人陳文輝於取締抗告人前雖未使用警示燈，惟此
    並無礙於抗告人違規之事實。至證人陳文輝為攔停規避稽查
    之抗告人，而以指揮棒接觸到抗告人右手，乃係依法執行其
    攔查交通違規人之職務，無違背職務可言，更無解於抗告人
    違規責任。抗告人所辯，均無可採。
  (四)綜上所述，原處分機關依道路交通管理處罰條例第60條第1
    項、第63條第1項第1款之規定，裁處抗告人罰鍰3千元，並
    記違規點數1點，核無違誤。原審駁回抗告人異議之聲明，
    核無不合。抗告人猶執前詞提起抗告，指摘原裁定不當，為
    無理由，應予駁回。
三、據上論結，應依道路交通案件處理辦法第26條，刑事訴訟法
    第412條，裁定如主文。
中    華    民    國    98    年    4     月    30    日
                  刑事第七庭  審判長法  官  陳晴教
                                    法  官  游紅桃
                                    法  官  楊智勝
以上正本證明與原本無異。
不得再抗告。
                                    書記官  林桂玉
中    華    民    國    98    年    5     月    4     日


司法院資訊處製作；財團法人民間司法改革基金會備份。
